【裁判字號】    97,簡,3084
【裁判日期】    970827
【裁判案由】    偽證等
【裁判全文】
臺灣臺北地方法院刑事簡易判決          97年度簡字第3084號
聲  請  人  臺灣臺北地方法院檢察署檢察官
被      告  丁○○
            戊○○
上列被告等因幫助詐欺等案件，經檢察官追加起訴（96年度偵字
第14200、16624、19764、21142、22336號，97年度偵字第3451
號），因被告二人於本院九十七年度訴字第四二一號案件審判程
序中自白犯罪，經本院合議庭裁定改以簡易判決處刑，茲判決如
下：
    主      文
丁○○幫助共同意圖為自己不法之所有，以詐術使人將本人之物
交付，處有期徒刑參月，如易科罰金以新臺幣壹仟元折算壹日，
減為有期徒刑壹月又拾伍日，如易科罰金以新臺幣壹仟元折算壹
日，緩刑貳年。
戊○○幫助共同意圖為自己不法之所有，以詐術使人將本人之物
交付，處拘役伍拾日，如易科罰金以新臺幣壹仟元折算壹日，減
為拘役貳拾伍日，如易科罰金以新臺幣壹仟元折算壹日，緩刑貳
年。
    事實及理由
一、本件之犯罪事實及證據均引用檢察官追加起訴書之記載（如
    附件）。
二、按商標法關於侵害他人商標專用權之處罰，並非當然包括不
    法得利之意義在內，其雖為欺騙其他之人而侵害他人商標專
    用權，然其行為若未具備不法所有意圖之要件時，既非可繩
    以刑法詐欺之罪，僅能依商標法中有關之規定處罰，則其於
    侵害商標專用權外，若有詐欺之行為者，當應另成立詐欺罪
    （最高法院80年度台上字第834號判決意旨參照）。本件同
    案被告邱宇禎、劉凌妤（業經本院通緝）、邱瓊慧、邱秀玉
    （另經本院判決）取得被告丁○○、戊○○申請之郵局帳號
    後，推由共犯向被害人行騙，所為係屬共同詐欺取財罪與販
    賣仿冒商標商品罪，且係集合犯。故核被告丁○○、戊○○
    所為，各係犯刑法第三十條第一項前段、同法第三百三十九
    條第一項、商標法第八十二條之幫助共同詐欺取財罪與幫助
    共同販賣仿冒商標商品罪。其等以幫助犯罪之不確定故意，
    參與詐欺、販賣仿冒商標商品構成要件以外之行為，核屬刑
    法第三百三十九條第一項與商標法第八十二條犯行之幫助犯
    ，應依刑法第三十條第二項規定減輕其刑。至被告丁○○、
    戊○○以一出借帳戶予邱瓊慧、邱宇禎使用之行為，供邱宇
    禎等人販售仿冒商標商品以詐騙客戶，係以同一行為觸犯上
    開兩罪名，並侵害數法益，為想像競合犯，應依刑法第五十
    五條之規定從一重之幫助共同詐欺取財罪處斷。爰審酌被告
    丁○○、戊○○均無任何前案紀錄，有臺灣高等法院被告前
    案紀錄表二份在卷可查，足見其等素行良好，再參酌被告二
    人分別出借帳戶給前妻與友人，而被告丁○○出借帳戶之時
    間較長，被害人匯入被告丁○○帳戶之受騙金額與數量較多
    ，又被告戊○○出借帳戶給被告邱宇禎之時間較短，僅有被
    害人甲○○一人將被害金額匯入被告戊○○帳戶，再參酌被
    告丁○○涉案時年紀較長，且將帳戶交給前妻，應可輕易瞭
    解出借帳戶之用途，而被告戊○○涉案時甫成年未久，處事
    經驗較為欠缺，且係將帳戶交給朋友而非親人，另考量本案
    並無證據證明其等因此獲取犯罪所得，犯罪情節惡性較輕，
    另考量其等犯罪後均坦承犯行，犯後態度尚可等一切情狀，
    分別量處如主文所示之刑，並諭知易科罰金之折算標準。再
    者，中華民國九十六年罪犯減刑條例於九十六年六月十五日
    通過，並自九十六年七月十六日開始施行，查被告丁○○、
    戊○○二人之犯罪行為係於九十六年四月二十四日以前所為
    ，且無前述條例第三條規定不予減刑之情形，合於減刑之條
    件，應依該條例第二條第一項第三款規定分別減其刑期如主
    文所示，並諭知易科罰金之折算標準。末查，被告丁○○、
    戊○○二人前未曾因故意犯罪受有期徒刑以上刑之宣告，有
    臺灣高等法院被告前案紀錄表二份在卷可考，其等犯罪後均
    已坦承犯行，並分別捐款新台幣二萬元予心路基金會，有郵
    政劃撥儲金存款收據二紙存卷可參（被害人所受損害部分業
    經同案被告邱宇禎、邱瓊慧等人賠償全數被害人），足見被
    告丁○○、戊○○二人於案發後已有悔意，並盡力彌補其等
    造成之損害，是其等經此偵、審程序之教訓後，當能知所警
    惕而無再犯之虞，故本院認前所宣告之刑，以暫不執行為適
    當，爰分別宣告緩刑如主文所示，以勵自新。
三、依刑事訴訟法第四百四十九條第二項、第三項、第四百五十
    四條第二項，商標法第八十二條，刑法第十一條前段、第二
    十八條、第三十條、第三百三十九條第一項、第五十五條、
    第四十一條第一項前段、第七十四條第一項第一款，刑法施
    行法第一條之一，中華民國九十六年罪犯減刑條例第二條第
    一項第三款、第七條第一項、第九條，逕以簡易判決處刑如
    主文。
中    華    民    國    97    年    8     月    27    日
                  刑事第三庭    法  官  游士珺
上正本證明與原本無異。
如不服本判決，應於判決送達後10日內向本院提出上訴狀（應抄
附繕本）。告訴人或被害人如對於本判決不服者，應具備理由請
求檢察官上訴，其上訴期間之計算係以檢察官收受判決正本之日
期為準。
                                書記官  林素霜
中    華    民    國    97    年    8     月    28    日
附錄本案論罪科刑法條：
中華民國刑法第339條（普通詐欺罪）
意圖為自己或第三人不法之所有，以詐術使人將本人或第三人之
物交付者，處5年以下有期徒刑、拘役或科或併科1千元以下罰金
。
以前項方法得財產上不法之利益或使第三人得之者，亦同。
前二項之未遂犯罰之。
商標法第82條
明知為前條商品而販賣、意圖販賣而陳列、輸出或輸入者，處一
年以下有期徒刑、拘役或科或併科新臺幣 5 萬元以下罰金。
附件：
臺灣臺北地方法院檢察署檢察官追加起訴書
                                      96年度偵字第14200號
                                                第16624號
                                                第19764號
                                                第21142號
                                                第22336號
                                       97年度偵字第3451號
被      告  邱宇禎  男  35歲（民國○○年○月○日生）
                    住臺北市萬華區○○○路○段207號2樓
                    國民身份證統一編號：Ｚ000000000號
選任辯護人  鍾瑞楷律師
            朱家蓉律師
被      告  劉凌妤  女  29歲（民國○○年○月○○日生）
                    住臺北市萬華區○○○路○段207號2樓
                    國民身份證統一編號：Ｚ000000000號
            邱瓊慧  女  32歲（民國○○年○月○○日生）
                    住臺北市萬華區○○○路○段207號
                    居臺北縣永和市○○路732巷20號
                    國民身份證統一編號：Ｚ000000000號
            丁○○  男35歲（民國○○年○月○日生）
                    住臺北縣永和市○○路732巷20號
                    國民身份證統一編號：Ｚ000000000號
選任辯護人  朱家蓉律師
被      告  戊○○  女  24歲（民國○○年○月○○日生）
                    住臺北市萬華區○○○路○段325之1號
                    國民身份證統一編號：Ｚ000000000號
            吳智敏  女  35歲（民國○○年○月○○日生）
                    住臺北市○○區○○路一段55巷27弄
                    2號4樓
                    國民身份證統一編號：Ｚ000000000號
上列被告因詐欺等案件，已經偵查終結，認與前經本署96年度偵
字第7558號提起公訴之案件為相牽連案件，茲追加起訴如下：
           犯罪事實
一、邱宇禎、劉凌妤為夫妻，邱瓊慧則為邱宇禎之妹，丁○○與
    邱瓊慧前為夫妻，戊○○、吳智敏則分別為邱宇禎及邱瓊慧
    之友人。丁○○、戊○○2人明知渠等個人所有，在臺灣郵
    政股份有限公司華江橋郵局開設之帳號：00000000000000號
    、00000000000000號金融帳戶，係金融機構供其個人金融存
    提款項使用；吳智敏亦明知其個人向香港商雅虎資訊股份有
    限公司（下稱雅虎公司）申請之雅虎奇摩網站（http://tw.
    yahoo.com/，下稱雅虎奇摩）會員帳號「minwu0619」，係
    雅虎公司交由個人使用。渠等均可預見如提供該些金融帳戶
    及會員帳號供他人使用，將可能幫助他人遂行財產犯罪。竟
    意圖為他人不法之所有，並基於幫助之犯意，丁○○於民國
    95年8月18日、戊○○於96年初分別將前揭金融帳戶之存摺、
    提款卡、密碼等交給邱宇禎；吳智敏則於96年初將雅虎奇摩
    帳號「minwu0619」之帳號及密碼，告知邱瓊慧。供邱宇禎、
    劉凌妤、邱瓊慧、邱秀玉遂行下列犯罪：
（一）邱宇禎、劉凌妤，邱瓊慧、邱秀玉等4人明知如附表一所
      示「CHUCK TAYLOR CONVERSE ALL STAR」、「ALL★STAR
      」等商標圖樣，業經美商康威斯公司向經濟部智慧財產局
      申請註冊登記，取得商標專用權，經核准使用於靴鞋商品
      ，現仍在商標專用期間內，亦明知渠等自大陸廣州地區所
      進口上有前開商標圖樣之帆布鞋，係未經商標權人同意，
      而於同一商品上使用相同註冊商標之商品，竟共同意圖為
      自己不法之所有，布鞋，自95年11月起，在雅虎奇摩拍賣
      網站上以蔡其軒（另案偵辦）所申請之「bluewei2030」
      會，帳號、96年初再加以「minwu0619」會員帳號等，佯
      以所販售之帆布鞋係真品，而在前開拍賣網站上張貼內容
      略為：「正品、平行輸入、ALL STAR基本款帆布鞋」等之
      拍賣訊息，以每雙新臺幣（下同）220元至300元不等之價
      格，販賣仿冒上開商標之帆布鞋，使附表二所示之人於附
      表二所示時間瀏覽前揭拍賣訊息後，誤信邱宇禎等4人所
      販售之前開帆布鞋係真品而陷於錯誤，分別下標購買該商
      品，並將價金匯入丁○○之郵局金融帳戶中（邱宇禎、劉
      凌妤，邱瓊慧、邱秀玉此部分犯行業已由本署檢察官以96
      年度偵字第7558號提起公訴）。
（二）至96年，邱宇禎、劉凌妤、邱瓊慧仍持續更新維護前揭「
      bluewei2030」及「minwu0619」會員帳號之不實拍賣訊息
      。使附表三所示之人，於附表三所示之時間，瀏覽上開邱
      宇禎、劉淩妤、邱瓊慧等以「bluewei2030」及「minwu06
      19」會員帳號刊登之拍賣訊息後，亦陷於錯誤而下標購買
      ，於附表三所示之時間將附表三所示之款項匯入丁○○及
      戊○○所有之前揭金融帳戶。嗣丙○○、甲○○等人未收
      得上開貨物而察覺有異，始悉上情。
二、邱宇禎與乙○○同為網路販鞋同業，因競爭關係而素有嫌隙
    。詎邱宇禎竟於96年4月11日上午10時46分許，在臺北市萬
    華區住所以雅虎奇摩會員帳號「ggyy789987」登入雅虎奇摩
    ，在乙○○以會員帳號「go159638」設立之雅虎奇摩拍賣網
    頁，不特人可隨時瀏覽觀看之評價欄上，以「俗辣」、「你
    再繼續白目沒關係」、「你他媽的真的搞不清楚我是誰」、
    「操你媽的b」、「幹」、「你以為這樣我就查不到你嗎！
    你的ip跟你的行動電話跟你的匯款帳號我就可以查到你的地
    址了！我看到時候出門要戴安全帽的是誰！」、「乙○○是
    不是！晚一點我就會知道你的住址了！小妹妹啊～沒事想找
    事很好！」、「三重是不是！你他媽的真的搞不清楚我是誰
    ！你完蛋了！」、「恐嚇罪我好怕喔～趕快去報！！！我就
    可以快點見到妳！見到你後壞人會受到應有的處罰～法律處
    理不道的我會處理的～反正你再繼續白目！很快我們會見面
    的～」等貶損名譽及危害生命、身體之事辱罵、恫嚇乙○○
    ，使乙○○心生畏懼並足以貶抑乙○○之名譽。又邱宇禎、
    劉凌妤2人明知邱宇禎於96年4月10日晚上9時許以雅虎奇摩
    會員帳號「ggyy789987」；於同年月12日下午3時許以會員
    帳號「gogoletsgo」；於同年月13日下午2時許以會員帳號
    「npotcq5」；於同年月18日凌晨0時許以帳號「gogomap989
    」至乙○○會員帳號「go159638」拍賣網頁下標承諾購買乙
    ○○販售之帆布鞋各3794雙、892雙、6747雙及773雙等情，
    因交易數量明顯異常，結標後即經雅虎公司以惡意結標、違
    反拍賣規則、無交易真意等逕為廢標，並未達成民事契約合
    意。竟共同意圖使乙○○受刑事處分，由劉凌妤、邱宇禎於
    96年4月11日分別匯款1元、300元入乙○○所有之臺灣郵政
    三重中山路郵局帳戶：00000000000000號後，推由邱宇禎於
    96年4月17日虛構乙○○於收受買賣價金後未寄送所購之帆
    布鞋等不實事實，向臺北市政府警察局萬華分局桂林路派出
    所提出詐欺告訴，而向該管公務員誣告。嗣丙○○、甲○○
    等人未收得上開貨物而察覺有異，警方亦通知乙○○到案製
    作筆錄後，始查知上情。
三、案經彰化縣警察局溪湖分局、苗栗縣警察局竹南分局及甲○
    ○訴由臺北市政府警察局中山分局、乙○○訴由臺北市政府
    警察局北投分局報告偵辦。
         證據並所犯法條
一、證據清單及待證事實
 ┌──┬──────────┬──────────────┐
 │編號│  證   據   清   單 │   待     證     事     實  │
 ├──┼──────────┼──────────────┤
 │ 1  │被告邱宇禎之自白    │所有被告之犯罪事實。        │
 ├──┼──────────┼──────────────┤
 │ 2  │被告劉凌妤之自白    │全部犯罪事實                │
 ├──┼──────────┼──────────────┤
 │ 3  │被告邱瓊慧之自白    │向吳智敏借取雅虎奇摩帳號：m │
 │    │                    │nwu0619予邱宇禎為網路拍賣使 │
 │    │                    │用之事實                    │
 ├──┼──────────┼──────────────┤
 │ 4  │被告戊○○之自白    │提供所有之臺灣郵政帳戶予邱宇│
 │    │                    │禎為網路拍賣使用之事實      │
 ├──┼──────────┼──────────────┤
 │ 5  │被告吳智敏之自白    │將雅虎奇摩帳號：minwu0619借 │
 │    │                    │予邱瓊慧為網路拍賣使用之事實│
 ├──┼──────────┼──────────────┤
 │ 6  │證人蔡其軒之自白    │將雅虎奇摩帳號：bluewei203 0│
 │    │                    │借予邱宇禎為網路拍賣使用之事│
 │    │                    │實                          │
 ├──┼──────────┼──────────────┤
 │ 7  │證人丙○○之指述    │被告等全部犯罪事實          │
 ├──┼──────────┼──────────────┤
 │ 8  │告訴人甲○○之指述  │被告等全部犯罪事實          │
 ├──┼──────────┼──────────────┤
 │ 9  │告訴人乙○○之指述  │被告等全部犯罪事實          │
 ├──┼──────────┼──────────────┤
 │ 10 │被告丁○○之臺灣郵政│同上                        │
 │    │存簿申請書影本1紙   │                            │
 ├──┼──────────┼──────────────┤
 │ 11 │臺灣郵政帳號：700-00│同上                        │
 │    │000000000000號客戶歷│                            │
 │    │史交易清單1份       │                            │
 ├──┼──────────┼──────────────┤
 │ 12 │雅虎奇摩帳號：bluewe│同上                        │
 │    │i2030申請人及IP位址 │                            │
 │    │查詢回覆資料1份     │                            │
 ├──┼──────────┼──────────────┤
 │ 13 │雅虎奇摩拍賣網頁影本│同上                        │
 │    │1份                 │                            │
 ├──┼──────────┼──────────────┤
 │ 14 │丙○○電子郵件影本1 │同上                        │
 │    │份                  │                            │
 ├──┼──────────┼──────────────┤
 │ 15 │雅虎奇摩帳號：minwu0│同上                        │
 │    │619申請人及IP位址查 │                            │
 │    │詢回覆資料1份       │                            │
 ├──┼──────────┼──────────────┤
 │ 16 │臺灣郵政帳號：700-00│同上                        │
 │    │000000000000號客戶歷│                            │
 │    │史交易清單1份       │                            │
 ├──┼──────────┼──────────────┤
 │ 17 │郵政國內匯款執據1紙 │同上                        │
 ├──┼──────────┼──────────────┤
 │ 18 │被告戊○○之臺灣郵政│同上                        │
 │    │存簿申請書影本1紙   │                            │
 ├──┼──────────┼──────────────┤
 │ 19 │雅虎奇摩帳號：minwu0│同上                        │
 │    │619申請人及IP位址查 │                            │
 │    │詢回覆資料1份       │                            │
 ├──┼──────────┼──────────────┤
 │ 20 │上海商業儲蓄銀行自動│同上                        │
 │    │櫃員機交易明細表影本│                            │
 │    │1紙                 │                            │
 ├──┼──────────┼──────────────┤
 │ 21 │甲○○電子郵件影本1 │同上                        │
 │    │份                  │                            │
 ├──┼──────────┼──────────────┤
 │ 22 │CONVERSE公司出具之鑑│同上                        │
 │    │定報告1份           │                            │
 ├──┼──────────┼──────────────┤
 │ 23 │中華電信數據通信分公│同上                        │
 │    │司中區客服中心回覆單│                            │
 │    │1紙                 │                            │
 ├──┼──────────┼──────────────┤
 │ 24 │雅虎奇摩帳號：ggyy78│邱宇禎分別於96年4月11日上午 │
 │    │9987申請人及IP位址查│10時、11時許，在乙○○開設之│
 │    │詢回覆資料1份       │雅虎奇摩賣場評價欄上，留言辱│
 │    │                    │罵並恐嚇乙○○之事實        │
 ├──┼──────────┼──────────────┤
 │ 25 │雅虎奇摩賣場評價欄留│同上                        │
 │    │言資料影本1份       │                            │
 ├──┼──────────┼──────────────┤
 │ 26 │被告邱宇禎匯款300元 │邱宇禎於96年4月17日捏造不實 │
 │    │執據影本1紙         │事實，向臺北市政府警察局萬華│
 │    │                    │分局桂林路派出所提出詐欺告訴│
 │    │                    │，而向該管公務員誣告之事實  │
 ├──┼──────────┼──────────────┤
 │ 27 │臺灣郵政帳戶：244100│同上                        │
 │    │00000000號存摺交易明│                            │
 │    │細影本1份           │                            │
 ├──┼──────────┼──────────────┤
 │ 28 │內政部警政署反詐騙諮│同上                        │
 │    │詢專線紀錄表影本1份 │                            │
 ├──┼──────────┼──────────────┤
 │ 29 │惡意結標網路列印資料│同上                        │
 │    │1份                 │                            │
 ├──┼──────────┼──────────────┤
 │ 30 │被告邱宇禎96年4月17 │同上                        │
 │    │日警詢筆錄影本1份   │                            │
 ├──┼──────────┼──────────────┤
 │ 31 │臺北市政府警察局萬華│同上                        │
 │    │分局受理刑事案件報案│                            │
 │    │三聯單影本1份       │                            │
 ├──┼──────────┼──────────────┤
 │ 32 │臺北市政府警察局萬華│同上                        │
 │    │分局桂林派出所受理詐│                            │
 │    │騙帳戶通報警示簡便格│                            │
 │    │式表影本1份         │                            │
 ├──┼──────────┼──────────────┤
 │ 33 │臺灣郵政三重郵局96年│同上                        │
 │    │5月2日營字第09650008│                            │
 │    │82號函影本1份       │                            │
 ├──┼──────────┼──────────────┤
 │ 34 │雅虎奇摩帳號：npotcq│同上                        │
 │    │5申請人及IP位址查詢 │                            │
 │    │回覆資料1份         │                            │
 ├──┼──────────┼──────────────┤
 │ 35 │雅虎奇摩帳號：gogole│同上                        │
 │    │tsgo申請人及IP位址查│                            │
 │    │詢回覆資料1份       │                            │
 ├──┼──────────┼──────────────┤
 │ 36 │雅虎奇摩帳號：gogoma│同上                        │
 │    │p989申請人及IP位址查│                            │
 │    │詢回覆資料1份       │                            │
 ├──┼──────────┼──────────────┤
 │ 37 │電子郵件列印資料4份 │同上                        │
 └──┴──────────┴──────────────┘
二、核被告邱宇禎、劉凌妤、邱瓊慧所為，係涉犯刑法第339條
    第1項之詐欺取財、商標法第82條販賣仿冒商標商品罪嫌。
    被告邱宇禎、劉凌妤、邱瓊慧3人以一行為觸犯前開2罪，應
    依刑法第55條想像競合之規定，從一重刑法第339條第1項之
    詐欺取財罪嫌處斷。被告邱宇禎、劉凌妤、邱瓊慧前揭2次
    詐欺取財犯行，有犯意聯絡及行為分擔，請論以共同正犯，
    並予分論併罰。另被告邱宇禎、劉凌妤共同觸犯刑法第169
    條誣告罪嫌；被告邱宇禎另涉犯刑法第309條第1項公然侮辱
    、第305條恐嚇危害安全罪嫌。被告邱宇禎、劉凌妤2人於前
    揭誣告罪嫌部分，有犯意聯絡及行為分擔，請論以為共同正
    犯，被告邱宇禎涉犯誣告、公然侮辱、恐嚇危害安全罪嫌3
    罪間，犯意個別，行為互殊，請分論併罰。末查，被告丁○
    ○、戊○○、吳智敏所為，係分別觸犯刑法第30條第1項、
    刑法第339條第1項、商標法第82條之幫助詐欺取財、幫助販
    賣仿冒商標商品罪嫌，渠等分別以單一提供帳戶、帳號之行
    為觸犯上開罪嫌，應依刑法第55條想像競合之規定，從一重
    處斷，即論以幫助詐欺取財未遂罪嫌。
三、依刑事訴訟法第265條第1項追加起訴。
    此  致
臺灣臺北地方法院
中    華    民    國    97    年    2    月    19    日
                           檢  察  官   林  冠  佑


司法院資訊處製作；財團法人民間司法改革基金會備份。
